【裁判字號】    95,易,1311
【裁判日期】    950628
【裁判案由】    詐欺
【裁判全文】
臺灣臺中地方法院刑事判決              95年度易字第1311號
公  訴  人  臺灣臺中地方法院檢察署檢察官
被      告  甲○○
                    （現另案於臺灣臺中監獄執行中）
上列被告因詐欺案件，經檢察官提起公訴（九十五年度偵字第八
九三五號），被告於準備程序就被訴事實為有罪之陳述，本院合
議庭裁定由受命法官獨任進行簡式審判程序，並予判決如下：
    主    文
甲○○幫助意圖為自己不法之所有，以詐術使人將本人之物交付
，處有期徒刑月，如易科罰金，以佰元折算壹日。
    犯罪事實
一、甲○○於民國九十四年八、九月間，在報紙分類廣告欄得知
    真實姓名、年籍均不詳，自稱「陳先生」之成年男子欲行蒐
    購他人設立之帳戶存摺、開戶印章及提款卡使用，其因一時
    缺錢花用，為貪圖出賣帳戶之報酬，竟在已預見其將自己帳
    戶出售，足供該「陳先生」向他人詐騙財物，供作匯款之用
    之情況下，仍基於幫助該「陳先生」向他人詐欺取財之不確
    定犯意，以新臺幣（下同）二千元之代價，於九十四年九月
    初某日，在臺中市○○路某處，將其於九十四年五月十二日
    在臺灣銀行臺中分行所開設，帳號00000000000
    00號帳戶之存摺、提款卡及密碼資料，連同該帳戶之開戶
    印章一枚，均出售予該名「陳先生」使用，而容許該名成年
    男子藉其帳戶以遂行詐欺取財犯罪。之後，該名「陳先生」
    即基於意圖為自己不法所有之犯意，於九十四年九月二十八
    日某時打電話予丙○○，訛稱丙○○已中獎，有獎金可領取
    ，以要求中獎者需先匯款繳納稅款為名誘騙丙○○，使丙○
    ○陷於錯誤循命將現金十萬元之款項匯至甲○○所設立之上
    開銀行帳戶內，再由該「陳先生」於丙○○匯款之當日，即
    以甲○○所提供之提款卡將丙○○匯入帳戶之款項提領一空
    ，丙○○其後並未收取任何獎金，始知受騙。
二、案經丙○○訴由臺中市警察局第一分局報請臺灣嘉義地方法
    院檢察署檢察官呈請臺灣高等法院檢察署檢察長令轉臺灣臺
    中地方法院檢察署檢察官偵查起訴。
    理    由
一、訊據被告甲○○坦認確有於上揭時地，將前述其所開設臺灣
    銀行臺中分行帳戶之開戶印章、存摺、金融卡及密碼資料，
    提供予真實姓名、年籍均不詳，自稱「陳先生」之成年男子
    使用之事實，且該「陳先生」所為之前述詐欺犯行，亦據被
    害人丙○○於警詢中指述綦詳（見警卷第四頁及其反面），
    並有被告臺灣銀行臺中分行帳戶綜合存款印鑑卡、臺灣銀行
    臺中分行九十五年六月十九日臺中營密字第０九五０００六
    ０二八一號函附之帳戶交易明細、開戶資料等文件在卷可參
    （見警卷第六頁反面、本院卷第二二頁至第二五頁）。且按
    刑法上之故意，分直接故意（確定故意）與間接故意（不確
    定故意），「行為人對於構成犯罪之事實，明知並有意使其
    發生者」為直接故意，「行為人對於構成犯罪之事實，預見
    其發生而其發生並不違背其本意者」為間接故意；一般人至
    銀行開設帳戶並非難事，如非因財產犯罪等不法目的，依常
    情並無捨棄自己帳戶而迂迴收受他人帳戶使用之理，是被告
    對於該「陳先生」可能將其帳戶用來作為詐欺等財產犯罪之
    非法用途上，應有所預見，且不違背其本意，其竟仍提供帳
    戶出賣予該「陳先生」使用，足見該「陳先生」將被告帳戶
    用來作為詐欺取財之用，為被告所容認及允許。另查銀行帳
    戶可供款項之存匯、提領，係一般人均可輕易申請開設，並
    無任何資格條件之限制，且金融存款帳戶，事關存戶個人財
    產權益之保障，其與存戶印鑑章、提款卡結合，專屬性、私
    密性更形提高；除非本人或與本人具密切關係之人，難認有
    何理由可自由流通使用該存摺、印章；一般人亦均有應妥為
    保管存摺及提款卡，以防止存摺及提款卡被他人冒用之認識
    ，縱有特殊情況偶有將存摺、提款卡交付他人之需，亦必深
    入瞭解其用途後始行提供使用，實乃吾人日常生活經驗與事
    理；且存摺、提款卡等有關個人財產、身分之物品，如淪落
    不明人士手中，極易被利用為與財產犯罪有關之犯罪工具；
    而與他人於身分上不具密切關係之人，竟要求他人提供帳戶
    以為使用，此等行為，客觀上已屬可疑，且顯係供為某非正
    當資金進出使用，而隱瞞其流程及行為人身分曝光之不法意
    圖亦可預見；若此之社會現實，恆係一般人本於日常生活經
    驗即可體察，本件被告對此自亦難諉無不知，是被告出賣其
    所開設之前揭帳戶資料時，均應有幫助他人犯詐欺取財罪之
    不確定故意，堪可認定。綜此，本件事證至臻明確，被告幫
    助詐欺犯行洵堪認定。
二、查前開真實姓名、年籍均不詳，自稱「陳先生」之成年男子
    ，基於意圖為自己不法所有之犯意，以上述不同之方式，使
    被害人丙○○陷於錯誤，因而交付本人之財物，該名「陳先
    生」所為，係犯刑法第三百三十九條第一項之詐欺取財罪。
    被告甲○○出賣其於臺灣銀行臺中分行所開設帳戶之存摺、
    提款卡、開戶印章及密碼資料予該「陳先生」以為詐欺取財
    所用，係基於幫助他人詐欺取財之不確定故意，且所為屬詐
    欺取財罪構成要件以外之行為，核其所為則係犯刑法第三十
    條第一項、第三百三十九條第一項之幫助詐欺取財罪。被告
    幫助該「陳先生」犯詐欺取財罪，為從犯，應依刑法第三十
    條第二項之規定減輕其刑。爰審酌被告明知其所出售之帳戶
    將有可能遭人供做詐欺取財之工具，竟為貪圖蠅頭小利，執
    意將其所有之帳戶提供予不法份子使用，非惟幫助詐騙者遂
    行詐財目的，同時使詐欺者得以隱匿其真實身分，減少遭查
    獲之風險，愈使其肆無忌憚，助長犯罪之猖獗，破壞社會秩
    序甚鉅，且本件被害人丙○○因遭詐騙而匯入被告帳戶之金
    額達十萬元，兼衡酌被告為本件犯行所得僅二千元，其犯後
    已然坦認犯行，尚見其悔悟之意之犯罪後態度等一切情狀，
    量處如主文所示之刑，併諭知易科罰金之折算標準。至被告
    所提供之前開臺灣銀行臺中分行帳戶之存簿、提款卡與開戶
    印章等物，雖係被告所有並供違犯本件犯罪所用之物，但均
    未據扣案，又無證據證明該等物件仍屬存在，為免滋生日後
    執行困難，爰不併予諭知沒收，附此敘明。
據上論斷，應依刑事訴訟法第二百七十三條之一第一項、第二百
九十九條第一項前段，刑法第三十條第一項前段、第二項、第三
百三十九條第一項、第四十一條第一項前段，罰金罰鍰提高標準
條例第一條前段、第二條，判決如主文。
本案經檢察官乙○○到庭執行職務。
中    華    民    國    95    年    6     月    28    日
                  刑事第四庭  法  官  陳思成
上正本證明與原本無異。
如不服本判決，應於送達後十日內向本院提出上訴狀（須附繕本
），上訴於臺灣高等法院臺中分院。
                              書記官  王嘉麒
中    華    民    國    95    年    6     月    28    日
附錄論罪科刑法條刑法第三百三十九條第一項意圖為自己或第三
人不法之所有，以詐術使人將本人或第三人之物交付者，處五年
以下有期徒刑、拘役或科或併科一千元以下罰金。


司法院資訊處製作；財團法人民間司法改革基金會備份。
